臺灣高等法院高雄分院刑事判決　　100年度上更(一)字第104號
上　訴　人
即　被　告　吳啟源
上列上訴人因毒品危害防制條例案件，不服臺灣屏東地方法院99
年度訴字第1306號中華民國100 年4 月12日第一審判決（起訴案
號：臺灣屏東地方法院檢察署99年度毒偵字第2245號），提起上
訴，經本院判決後由最高法院發回更審，本院判決如下：
     主  文
上訴駁回。
     理  由
一、按不服地方法院之第一審判決而上訴者，須提出上訴書狀，
    並應敘述具體理由，上訴書狀未敘述上訴理由者，應於上訴
    期間屆滿後20日內補提理由書於原審法院。逾期未補提者，
    原審法院應定期間先命補正。但上訴書狀已敘述理由，惟所
    敘述者非屬具體理由，則屬不符上訴之法定程式，由第二審
    法院以其上訴不合法律上程式，判決駁回，不生定期命補正
    之問題，刑事訴訟法第350 條第1 項、第361 條、第362 條
    、第367 條定有明文。
二、按上開所稱具體理由，係指須就不服之判決為具體之指摘而
    言，如僅泛稱原判決認事用法不當或採證違法、判決不公等
    ，均非具體理由（法院辦理刑事訴訟案件應行注意事項第16
    2 點參照）；復按所謂具體理由，必係依據卷內既有訴訟資
    料或提出新事證，指摘或表明第一審判決有何採證認事、用
    法或量刑等足以影響判決本旨之不當或違法，而構成應予撤
    銷之具體事由，始克當之（例如：依憑證據法則具體指出所
    採證據何以不具證據能力，或依憑卷證資料，明確指出所為
    證據證明力之判斷如何違背經驗、論理法則）；倘僅泛言原
    判決認定事實錯誤、違背法令、量刑失之過重或輕縱，而未
    依上揭意旨指出具體事由，或形式上雖已指出具體事由，然
    該事由縱使屬實，亦不足以認為原判決有何不當或違法者（
    例如：對不具有調查必要性之證據，法院未依聲請調查亦未
    說明理由，或援用證據不當，但除去該證據仍應為同一事實
    之認定），皆難謂係具體理由，俾與第二審上訴制度旨在請
    求第二審法院撤銷、變更第一審不當或違法之判決，以實現
    個案救濟之立法目的相契合，並節制濫行上訴」（最高法院
    97年度台上字第892 號判決意旨參照）。是如上訴理由書狀
    並未依據卷內訴訟資料，具體指摘原判決認事用法有何違法
    或不當之情形，即屬上訴未敘述具體理由。
三、上訴人即被告（下稱被告）吳啟源因犯毒品危害防制條例第
    10條第1 、2 項之施用第一、二級毒品罪，而依想像競合犯
    關係，從一重論以施用第一級毒品罪，經原審判處有期徒刑
    1 年4 月在案。經被告於100 年5 月4 日具狀提起上訴（按
    加計在途期間，本件上訴並未逾期，尚屬合法），僅載「理
    由遞補」（見本院上訴卷第6 頁），嗣於100 年6 月8 日及
    同年7 月21日所提之上訴理由略以：「被告並無施用第一級
    毒品之前例及毒癮，本件施用時僅具施用第二級毒品甲基安
    非他命之犯意，並不知摻合混有第一級毒品；又本件係被告
    之母報警並同意搜索，而為警查扣毒品及吸食器等證物，被
    告犯後於偵審中均坦承不諱，且所為犯行並未危及他人，已
    具悔意，原審量刑實有過重，請念及被告家中尚有年邁母親
    ，無人奉孝之情，請撤銷原判決，並從輕量刑」云云（見本
    院上訴卷第10頁，最高法院100 年度台上字第5113號卷第4
    頁）。
四、經查：
(一)、被告吳啟源於原判決事實欄所示時、地，將海洛因與甲基安
    非他命混合在一起，置於玻璃球內燒烤吸食煙霧之方式施用
    海洛因與甲基安非他命1 次之犯罪事實，業據被告於原審法
    院準備程序及審理程序時均供承明確（見原審卷第27頁反面
    、第35頁反面），而原審則調查被告上開自白，認與卷附之
    尿液檢驗報告、扣案甲基安非他命檢驗報告，及扣案甲基安
    非他命等證物暨卷附之相關書證等情相符，因認被告所犯上
    開施用第一、二級毒品犯行明確，並已敘明所憑之證據及理
    由（參原判決第3-4 頁），經核並無不合。從而，被告上訴
    理由所謂「施用時僅具施用第二級毒品甲基安非他命之犯意
    ，並不知摻合混有第一級毒品」云云，顯與上開事證未合，
    自難佐為其翻異前詞提起上訴之具體理由。是被告所提此部
    分上訴理由，無從據認原判決所為論證、用法，有何違法或
    違背經驗、論理法則等不當，而合於本院得以撤銷原判決之
    情形，此部分上訴自屬未敘述具體理由。
(二)、按關於刑之量定，係實體法上賦予法院得為自由裁量之事項
    ，倘其未有逾越法律所規定之範圍，或濫用其權限，即不得
    任意指摘為違法（最高法院75年台上字第7033號判例要旨足
    參）。原判決審酌被告吳啟源前因施用毒品經觀察、勒戒，
    猶未能深切體認毒品危害己身之鉅，及早謀求脫離毒害之道
    ，反伺機再犯，顯見其戒除毒癮之意志不堅，迄未能記取教
    訓，殊為不該，復參酌其所犯施用毒品行為係戕害自己身心
    健康，尚未嚴重破壞社會秩序、侵害他人權益，且其犯罪後
    坦承施用毒品犯行，暨其學歷為高職畢業、原為旅館之服務
    員、家中尚有母親之家庭狀況等一切情狀，量處上開之刑，
    經核尚屬允當，於法並無不合。被告上訴理由仍執原審量刑
    時業已審酌事項，泛指原審上開量刑過重云云，並未依據卷
    內訴訟資料或提出新事證，具體指摘原判決關於量刑自由裁
    量之行使，有何未合乎法律之目的，違背內部性界限，而屬
    權利濫用之違法，或違反比例原則、平等原則、公平正義等
    法則。
五、綜上所述，被告吳啟源所提上訴理由，均非依據卷內訴訟資
    料或提出新事證，具體指摘或表明原判決有何足以影響關於
    被告犯罪之認定或量刑之不當或違法，而構成應予撤銷之具
    體事由，且被告於上訴期間屆滿後之20日內（被告於100 年
    4 月21日在監所收受原判決之送達，見原審卷第49頁），未
    再補提其他上訴具體理由，則被告之上訴理由自與刑事訴訟
    法第361 條第2 項所稱「具體理由」顯非相當，足認被告上
    訴違背法律上之程式，爰不經言詞辯論逕行判決駁回上訴。
據上論斷，應依刑事訴訟法第367 條前段、第372 條，判決如主
文。
中    華    民    國   100    年    11    月    2     日
              刑事第三庭    審判長法  官  張意聰
                                  法  官  簡志瑩
                                  法  官  莊松泉
以上正本證明與原本無異。
如不服本判決應於收受本判決後10日內向本院提出上訴書狀，其
未敘述上訴理由者，並得於提起上訴後10日內向本院補提理由書
狀（均須按他造當事人之人數附繕本）「切勿逕送上級法院」。
中    華    民    國   100    年    11    月    2     日
                                  書記官  王秋淑